臺灣板橋地方法院刑事判決　　　　　　　96年度訴字第1464號
公　訴　人　臺灣板橋地方法院檢察署檢察官
被　　　告　甲○○
　　　　　　　　　　　樓
選任辯護人　余西鈞律師
上列被告因違反槍砲彈藥刀械管制條例案件，經檢察官提起公訴
（96年度偵字第3361號），本院判決如下：
    主  文
甲○○未經許可，持有可發射子彈具有殺傷力之改造槍枝，處有
期徒刑參年肆月，併科罰金新臺幣陸萬元，罰金如易服勞役，以
新臺幣壹仟元折算壹日。扣案如附表編號1、2備註欄所示之槍枝
及子彈均沒收。
    事  實
一、緣綽號「阿弟仔」之「黃俊偉」（未據起訴）前曾透過甲○
    ○之介紹，向綽號「小隻的」之某成年男子借款，「黃俊偉
    」乃於民國95年12月中旬某日，在臺北縣三重市○○路○ 段
    61巷31弄5 號1 樓住處，將如附表編號1 所示可發射子彈具
    有殺傷力之改造槍枝（含彈匣1 個）1 枝及如附表編號2、3
    所示具有殺傷力之土造子彈3 顆，交付甲○○以擔保上開借
    款債務（「黃俊偉」同時交付不具殺傷力之子彈2 顆），甲
    ○○明知未經主管機關許可，不得持有具有殺傷力之槍枝及
    子彈，竟未經許可即收受「黃俊偉」所交付如附表編號1、2
    、3 所示具有殺傷力之改造槍枝及子彈，並放置在上址住處
    房間內而持有之；迄96年1 月26日下午9 時30分許，在上址
    其住處為警持搜索票查獲，並扣得如附表編號1 、2 、3 所
    示之改造槍枝及子彈等物。
二、案經臺北縣政府警察局蘆洲分局報請臺灣板橋地方法院檢察
    署檢察官偵查起訴。
    理  由
壹、證據能力部分：
  一、按被告以外之人於審判外之言詞或書面陳述，除法律有規
      定者外，不得作為證據，刑事訴訟法第159 條第1 項定有
      明文，此乃傳聞證據法則。次按傳聞法則之重要理論依據
      ，在於傳聞證據未經當事人之反對詰問予以核實，乃予排
      斥。惟若當事人已放棄對原供述人之反對詰問權，於法院
      審判時表明同意該等傳聞證據可作為證據，基於證據資料
      愈豐富，愈有助於真實發現之理念，並貫徹刑事訴訟法修
      法加重當事人進行主義之精神，確認當事人對於證據能力
      有處分權之制度，傳聞證據經當事人同意作為證據，且法
      院認為適當者，亦得為證據。另當事人於調查證據時，對
      於傳聞證據表示「沒有意見」、「對於證據調查無意見」
      ，而未於言詞辯論終結前聲明異議，應視為已有將該等傳
      聞證據採為證據之同意，此觀刑事訴訟法第159 條之5 規
      定甚明。
  二、查被告及選任辯護人於本院準備程序時均已表明不爭執證
      人林永鎧、莊宗儒、劉介偉於警詢及偵查中之證言暨警員
      所拍攝之現場照片等之證據能力，於本院審理時復對上揭
      證據均表明「沒有意見」，依刑事訴訟法第159 條之5規
      定，被告及選任辯護人已同意上開證據具有證據能力，本
      院審酌上開證據均屬合法取得，且無證明力明顯過低之情
      形，自均得採為證據。
貳、實體部分：
  一、犯罪事實之認定：
      訊據被告甲○○坦承持有上開槍枝及具有殺傷力之子彈等
      情不諱，惟矢口否認故意犯持有可發射子彈具有殺傷力之
      槍枝罪，並辯稱：「黃俊偉」將附表編號1 所示之槍枝交
      付伊時，該槍枝之撞針已損壞，不能擊發子彈，不具有殺
      傷力云云。經查：警方於被告住處扣得被告所持有如附表
      編號1 、2 、3 所示之槍枝及子彈之事實，業據證人林永
      鎧、莊宗儒、劉介偉於警詢及偵查中陳述明確，且經被告
      自承在卷，並有查獲現場照片5 張（見偵卷第53至55頁）
      附卷可稽；又扣案如附表編號1 、2 、3 所示之槍枝及子
      彈，經內政部警政署刑事警察局（下稱刑事警察局）以性
      能檢驗法及試射法鑑定結果，認為被告所持有如附表編號
      1 所示之槍枝（含彈匣1 個）1 枝，係由仿FN廠1910型半
      自動手槍製造之槍枝，換裝土造金屬槍管而成可發射子彈
      、具有殺傷力之改造手槍（槍枝管制編號0000000000號）
      ，經實際試射，其發射彈丸單位面積動能為23焦耳/ 平方
      公分，而依日本科學警察研究所之研究結果，彈丸單位面
      積動能達20焦耳/ 平方公分，即足以穿入人體皮肉層，又
      如附表編號2 、3 所示之子彈共3 顆，其中2 顆具直徑約
      7.94mm金屬彈頭，經採樣1 顆試射，可擊發，具有殺傷力
      ，另外1 顆具直徑約8.01mm金屬彈頭，經實際試射，可擊
      發，亦具有殺傷力，此有該局96年3 月5 日刑鑑字第0960
      019792號槍彈鑑定書1 份及96年7 月24日刑鑑字第096010
      4063號函1 紙附卷可稽。是被告辯稱如附表編號1 所示之
      槍枝因撞針損壞而不具有殺傷力云云，顯係畏罪卸責之詞
      ，不足採信。又槍枝是否可擊發子彈而具有殺傷力，須具
      有專業智識能力者始能鑑定判斷，而附表編號1 之槍枝，
      經刑事警察局先、後以性能檢驗法及試射法鑑定後確認有
      殺傷力，已如前述，從而選任辯護人聲請本院再行勘驗該
      槍枝之撞針是否仍完好而具有殺傷力乙節，核無必要。綜
      上所述，本案事證明確，被告犯行洵堪認定。
  二、論罪科刑之法律適用：
      核被告甲○○所為，係犯槍砲彈藥刀械管制條例第8 條第
      4 項之未經許可持有可發射子彈具有殺傷力之槍枝罪及同
      條例第12條第4 項之未經許可持有子彈罪。被告係以一行
      為同時觸犯上開2 罪，為想像競合犯，應依刑法第55條規
      定，從一重之未經許可持有可發射子彈具有殺傷力之槍枝
      罪處斷。「黃俊偉」因為被告曾介紹其向友人借款，為擔
      保上開借款債務而將具有殺傷力之槍枝及子彈交付甲○○
      持有，則被告收受該槍彈之目的，乃為擔保自己充任借款
      介紹人之責任，係基於自主占有管領為質之意思，而為自
      己持有，並非受「黃俊偉」之委託代為寄藏上開槍彈，是
      被告僅構成持有上開槍彈罪，而非寄藏（臺灣高等法院96
      年度上訴字第1107號判決採同一見解）。次按持有，係將
      物品置於自己實力支配之下；未經許可持有手槍，其持有
      之繼續，為行為之繼續，亦即一經持有手槍，罪已成立，
      但其完結須繼續至持有行為終了時為止。爰審酌槍、彈性
      質上屬高度危險之物品，法律明文規定非經主管機關許可
      不得擅自持有，以維護社會公眾安全，此為一般社會大眾
      所明知之事項，被告非法持有具殺傷力之改造槍枝1 枝及
      土造子彈3 顆，雖未持以犯罪，惟對社會治安及他人安全
      造成潛在之危害性，兼衡被告曾於93年間因施用毒品經觀
      察勒戒，有臺灣高等法院被告前案紀錄表在卷可考，其素
      行尚非良好，暨其犯罪之動機、目的、手段及犯罪後避重
      就輕之態度等一切情狀，量處如主文所示之刑，並就罰金
      部分諭知易服勞役之折算標準。扣案如附表編號1 、2 備
      註欄所示具有殺傷力之槍枝1 枝及未經試射之子彈1 顆，
      均屬違禁物，應依刑法第38條第1 項第1 款規定宣告沒收
      。至於刑事警察局於鑑定附表編號2 及3 所示子彈時，所
      試射擊發之子彈共2 顆，已不具殺傷力，喪失違禁物之性
      質，爰不宣告沒收。
參、不另為無罪諭知部分：
  一、公訴意旨另指被告甲○○自不詳時間起，在上址住處，未
      經許可，製造槍枝之主要組成零件，且因而未經許可，持
      有欠缺槍管之仿GLOCK 廠27型半自動手槍製造之槍枝（含
      彈匣1 個）1 枝、手槍撞針彈簧2 枚等槍枝主要組成零件
      ，亦因而持有改造手槍所需之鑽孔機1 台、鑽頭13支、砂
      輪頭5 支、銼刀6 支等工具，因認被告另涉犯槍砲彈藥刀
      械管制條例第13條第1 項製造槍枝之主要組成零件罪嫌及
      同條第4 項持有槍枝之主要組成零件罪嫌云云。
  二、按犯罪事實應依證據認定之，無證據不得認定犯罪事實；
      不能證明被告犯罪者，應諭知無罪之判決，刑事訴訟法第
      154 條第2 項、第301 條第1 項定有明文。所謂認定犯罪
      事實之證據，係指足以認定被告確有犯罪行為之積極證據
      而言，該項證據自須適合於被告犯罪事實認定，始得採為
      斷罪資料。苟未能發現相當證據，或證據不足以證明，自
      不能以推測或擬制之方法，以為裁判基礎（參照最高法院
      29年上字第3105號及40年台上字第86號判例意旨）。又檢
      察官就被告犯罪事實，應負舉證責任，並指出證明之方法
      ，刑事訴訟法第161 條第1 項定有明文。因此，檢察官對
      於起訴之犯罪事實，應負提出證據及說服之實質舉證責任
      。倘其所提出之證據，不足為被告有罪之積極證明，或其
      闡明之證明方法，無從說服法官以形成被告有罪之心證，
      基於無罪推定之原則，自應為被告無罪判決之諭知，亦有
      最高法院92年度台上字第128 號判決意旨可參。
  三、訊據被告堅決否認有何製造或持有槍砲主要組成零件之犯
      行，辯稱：上開欠缺槍管之仿GLOCK 廠27型半自動手槍製
      造之槍枝（含彈匣1 個）1 枝係伊友人吳政豐送給伊的，
      並無殺傷力，且非屬槍枝之主要組成零件，起訴書所謂「
      手槍撞針彈簧2 枚」僅係一般機車零件，而鑽孔機1 台、
      鑽頭13支、砂輪頭5 支、銼刀6 支並非製造槍枝主要組成
      零件之工具，而係伊平日從事裝潢木工所使用之工具等語
      。經查：
    (一)、扣案仿GLOCK 廠27型半自動手槍製造之槍枝（含彈匣1
        個）1 枝（槍枝管制編號：0000000000），經鑑定結果
        因欠缺槍管，無法發射彈丸，不具殺傷力，此有刑事警
        察局96年3 月5 日刑鑑字第0960019792號槍彈鑑定書1
        份在卷可憑。又該欠缺槍管之槍枝係玩具廠商仿製之槍
        枝，無法擊發，不具殺傷力，其原有零件亦非屬內政部
        86年11月24日台（86）內警字第8670683 號公告之槍砲
        主要組成零件，亦有內政部96年7 月2 日內授警字第09
        60871042號函1 紙附卷足按。本件公訴人未曾囑託鑑定
        ，即自行認定該欠缺槍管之槍枝係屬槍砲之主要組成零
        件，顯屬率斷。
    (二)、臺北縣政府警察局蘆洲分局查獲本案時所製作之扣押物
        品目錄表上固載有「手槍撞針彈簧2 枚」（見偵卷第33
        頁），惟其移送臺灣板橋地方法院檢察署贓物庫之贓證
        物品清單上則未記載此項扣押物品（見偵卷第76頁）。
        本院乃函請該分局查明，該分局函覆謂：「原於執行搜
        索現場扣押物品目錄表登錄扣案之證物手槍撞針彈簧2
        枚，復經帶回分局偵訊嫌犯及檢視後確認僅係一般機車
        零件，非扣案改造手槍內部原本包含之零件，故本件移
        送偵辦時未將該手槍撞針彈簧2枚列扣案證物送鑑及移
        送入庫」，此有該分局96年6月24日北縣警蘆刑字第09
        60018768號函1紙附卷可考。從而，公訴人認上開彈簧2
        枚屬於槍砲之主要組成零件，亦屬無據。
    (三)、警方查獲本案時雖在被告之住處同時扣得鑽孔機1 台、
        鑽頭13支、砂輪頭5 支、銼刀6 支。惟從事裝潢工作者
        ，甚至一般家庭，均常見備有鑽孔機、鑽頭、砂輪頭、
        銼刀等工具，以供修繕、裝設家具或器物時使用，一般
        五金商店或百貨賣場均有陳列販賣。公訴人以被告住處
        置有上開工具即認定被告有製造槍砲之主要零件犯行，
        係以推測擬制之方法入被告於罪，亦不可採。
  四、依上說明，被告辯稱其未製造或持有槍砲之主要組成零件
      等語尚堪採信，此外無其他積極證據足資證明被告有製造
      或持有槍砲主要組成零件之犯行，此部分不能證明被告犯
      罪。惟公訴人認此部分與前揭有罪部分，有想像競合之裁
      判上一罪關係，爰不另為無罪之諭知。
據上論斷，應依刑事訴訟法第299 條第1 項前段，槍砲彈藥刀械
管制條例第8 條第4 項、第12條第4 項，刑法第11條前段、第55
條、第42條第3項、第38條第1 項第1 款，判決如主文。
本案經檢察官黃佳權到庭執行職務。
中　　華　　民　　國　　96　　年　　11　　月　　2 　　日
               　 刑事第九庭審判長  法　官  樊季康
                                    法  官  張筱琪
                                    法  官  劉元斐
以上正本證明與原本無異
如不服本判決應於送達後10日內敘明上訴理由，向本院提出上訴
狀。
                                    書記官　梁宜庭
中　　華　　民　　國　　96　　年　　11　　月　　5 　　日
附表：
┌──┬───────────┬───────────┐
│編號│被告所持有之物品種類及│備註欄（應沒收之物）  │
│    │數量                  │                      │
├──┼───────────┼───────────┤
│1   │由仿FN廠1910型半自動手│同左。                │
│    │槍製造之槍枝，換裝土造│                      │
│    │金屬槍管而成可發射子彈│                      │
│    │、具有殺傷力之改造手槍│                      │
│    │（含彈匣壹個）壹枝（槍│                      │
│    │枝管制編號0000000000號│                      │
│    │）。                  │                      │
├──┼───────────┼───────────┤
│2   │具直徑約7.94mm金屬彈頭│未經試射之左列子彈壹顆│
│    │之有殺傷力之土造子彈貳│應沒收之（另子顆壹顆於│
│    │顆。                  │鑑定過程中經採樣試射擊│
│    │                      │發，已喪失子彈之功能，│
│    │                      │非屬違禁物，爰不宣告沒│
│    │                      │收）。                │
├──┼───────────┼───────────┤
│3   │具直徑約8.01mm金屬彈頭│無（左列子彈壹顆於鑑定│
│    │之有殺傷力之土造子彈壹│過程中經試射擊發，已喪│
│    │顆。                  │失子彈之功能，非屬違禁│
│    │                      │物，爰不宣告沒收）。  │
└──┴───────────┴───────────┘
附錄本案論罪科刑法條全文：
槍砲彈藥刀械管制條例第8條
未經許可，製造、販賣或運輸鋼筆槍、瓦斯槍、麻醉槍、獵槍、
空氣槍或第4條第1項第1款所定其他可發射金屬或子彈具有殺傷
力之各式槍砲者，處無期徒刑或5年以上有期徒刑，併科新臺幣1
千萬元以下罰金。未經許可，轉讓、出租或出借前項所列槍枝者
，處5年以上有期徒刑，併科新臺幣1千萬元以下罰金。
意圖供自己或他人犯罪之用，而犯前二項之罪者，處無期徒刑或
7年以上有期徒刑，併科新臺幣1千萬元以下罰金。
未經許可，持有、寄藏或意圖販賣而陳列第1項所列槍枝者，處3
年以上10年以下有期徒刑，併科新臺幣700萬元以下罰金。
第 1 項至第 3 項之未遂犯罰之。
槍砲彈藥刀械管制條例第12條
未經許可，製造、販賣或運輸子彈者，處1年以上7年以下有期徒
刑，併科新台幣500萬元以下罰金。
未經許可，轉讓、出租或出借子彈者，處6月以上5年以下有期徒
刑，併科新台幣300萬元以下罰金。
意圖供自己或他人犯罪之用，而犯前二項之罪者，處3年以上10
年以下有期徒刑，併科新台幣700萬元以下罰金。
未經許可，持有、寄藏或意圖販賣而陳列子彈者，處5年以下有
期徒刑，併科新台幣300萬元以下罰金。
第 1 項至第 3 項之未遂犯罰之。
